臺灣高等法院刑事判決
109年度上訴字第3623號
上  訴  人  臺灣臺北地方檢察署檢察官
被      告  周世民


上列上訴人因殺人等案件，不服臺灣臺北地方法院109年度審重
訴緝字第3號，中華民國109年9月2日第一審判決（起訴案號：臺
灣臺北地方檢察署84年度偵字第1779號），提起上訴，本院判決
如下：
    主  文
原判決撤銷，發回臺灣臺北地方法院。 
    理  由
一、公訴意旨略以：被告周世民於民國83年10月23日凌晨2時40分許，在臺北市○○○路0段00號「金色年代」酒店前，夥同共同被告徐真德，持90手槍1支，射殺被害人王致中致死後逃逸，因認被告共同涉犯刑法第271條第1項之殺人等罪嫌。　　
二、原判決意旨略以：
　　本件原判決認定被告涉犯共同殺人等罪嫌，核其最後犯罪行
    為、開始偵查，提起公訴、繫屬原審、發布通緝時間後，經
    比較94年2月2日修正後之刑法第80條第1項第1款，以及108
    年12月31日修正後之刑法第83條第2項第2款之規定，認為應
    適用94年2月2日修正前刑法第80條第1項第1款、108年12月3
    1日修正前刑法第83條第2項第2款之規定，本件追訴權時效
    算至109年8月18日即已完成，而為免訴之諭知等語。
三、新舊法比較部分：
　㈠按行為後法律有變更者，適用行為時之法律。但行為後之法
    律有利於行為人者，適用最有利於行為人之法律。刑法第2
    條第1項有明定。次按關於各罪追訴權時效及其計算方式，
    於94年2月2日修正刑法第80條、第83條規定，復於108年12
    月31日修正刑法第83條規定，歷次如附件所示之修正內容，
    修正結果使得時效期間較之修正前延長。因此參諸大法官釋
    字第138號解釋意旨，就偵查、起訴、審判之期間，認為追
    訴權時效並無不能開始或繼續進行之問題，該等期間即不計
    入時效內，因此比較新舊法後，行為人之行為如在94年2月2
    日修法以前完成者，適用94年2月2日修正前刑法第80條、第
    83條之時效規定與計算方式，對行為人較有利。
　㈡惟刑法第80條第1項第1款，於108年5月29日再度修正公布，
    規定：「追訴權，因下列期間內未起訴而消滅：一、犯最重
    本刑為死刑、無期徒刑或10年以上有期徒刑之罪者，30年。
    但發生死亡結果者，不在此限。」。而同日修正公布之刑法
    施行法第8條之2復規定：「於中華民國108年5月10日修正之
    刑法第80條第1項第1款但書施行前，其追訴權時效已進行而
    未完成者，適用修正後之規定，不適用前條之規定。」。換
    言之，所犯最重本刑為死刑、無期徒刑或10年以上有期徒刑
    之罪，且發生死亡結果，其追訴權時效若在本次修法前尚未
    完成者，均無追訴權時效之適用。
四、經查：被告所涉共同殺人等罪嫌，其最後犯罪行為日為83年
    10月23日，檢察官於同日經警報請相驗，旋予偵查，於84年
    2月28日以83年度偵字第1779號提起公訴後，而於84年3月6
    日繫屬臺灣臺北地方法院（下稱臺北地院）審理，嗣因被告
    逃匿，由臺北地院於84年8月23日以84年北院刑育緝字第971
    號通緝書通緝被告，致審判程序不能繼續進行等情，有臺北
    地院84年度重訴字第11號全卷及卷附通緝書可稽。是以被告
    之最後犯罪時間既在83年10月23日，則其犯罪之追訴權時效
    計算方式為：殺人罪係最輕本刑10年以上有期徒刑之罪，依
    94年2月2日修正前刑法第80條第1項第1款規定之追訴權時效
    為20年，加上通緝期間達20年之四分之一即5年，再加上自8
    3年10月23日(開始偵查)起至84年8月23日(原審通緝日)止共
    計10月2日之期間，並扣除84年2月28日(提起公訴）至84年3
    月6日（繫屬原審法院）之7日期間，因實際並未進行審判程
    序，則仍應計入時效期間，計算結果，本件追訴權時效應至
    109年8月18日完成，顯然於108年5月29日修正刑法第80條時
    ，時效仍在進行中，尚未完成，依前揭三㈡之規定與說明，
    被告所涉殺人罪嫌，不適用追訴權時效。本案既無追訴權時
    效規定之適用，則原審不經言詞辯論逕為免訴判決，即有未
    合。
五、綜上所述，原審認為被告適用追訴權時效規定，而認本案已
    罹於時效，因此諭知本件免訴判決，即有不當。檢察官上訴
    意旨執此指摘原審判決應有違誤，為有理由，爰不經言詞辯
    論，撤銷原判決。又原審就本案既未曾為實體審判，為維護
    被告審級利益，爰發回原審法院更為審理，並不經言詞辯論
    為之。
據上論斷，應依刑事訴訟法第369條第1項但書、第372條，判決
如主文。
本案經檢察官施慶堂提起公訴，檢察官陳韻如提起上訴。
中　　華　　民　　國　　109 　年　　12　　月　　18　　日
　                刑事第二十一庭審判長法　官　許宗和
  　                                  法　官　黃惠敏
　                                    法　官　黃玉婷
以上正本證明與原本無異。
如不服本判決，應於收受送達後20日內向本院提出上訴書狀，其
未敘述上訴之理由者並得於提起上訴後20日內向本院補提理由書
（均須按他造當事人之人數附繕本）「切勿逕送上級法院」。
                                      書記官  傅國軒
中　　華　　民　　國　　109 　年　　12　　月　　21　　日

附件：刑法第80條、第83條近年修正內容　
刑法第80條　　
  94年2月2日修正前規定：　
    追訴權，因左列期間內不行使而消滅：
    一  死刑、無期徒刑或十年以上有期徒刑者，二十年。
    二  三年以上十年未滿有期徒刑者，十年。
    三  一年以上三年未滿有期徒刑者，五年。
    四  一年未滿有期徒刑者，三年。
    五  拘役或罰金者，一年。
    前項期間自犯罪成立之日起算。但犯罪行為有連續或繼續之
     狀態者，自行為終了之日起算。
　94年2月2日修正後規定：　
    追訴權，因下列期間內未起訴而消滅：
    一、犯最重本刑為死刑、無期徒刑或十年以上有期徒刑之罪
        者，三十年。
    二、犯最重本刑為三年以上十年未滿有期徒刑之罪者，二十
        年。
    三、犯最重本刑為一年以上三年未滿有期徒刑之罪者，十年
        。
    四、犯最重本刑為一年未滿有期徒刑、拘役或罰金之罪者，
        五年。
    前項期間自犯罪成立之日起算。但犯罪行為有繼續之狀態者
    ，自行為終了之日起算。
刑法第83條
　94年2月2日修正前
　  追訴權之時效，如依法律之規定，偵查、起訴或審判之程序
    ，不能開始或繼續時，停止其進行。
　  前項時效停止，自停止原因消滅之日起，與停止前已經過之
    期間，一併計算。
    停止原因繼續存在之期間，如達於第八十條第一項各款所定
    期間四分之一者，其停止原因視為消滅。
  94年2月2日修正後　
    追訴權之時效，因起訴而停止進行。依法應停止偵查或因犯
    罪行為人逃匿而通緝者，亦同。
    前項時效之停止進行，有下列情形之一者，其停止原因視為
    消滅：
    一、諭知公訴不受理判決確定，或因程序上理由終結自訴確
        定者。
    二、審判程序依法律之規定或因被告逃匿而通緝，不能開始
        或繼續，而其期間已達第八十條第一項各款所定期間四
        分之一者。
    三、依第一項後段規定停止偵查或通緝，而其期間已達第八
        十條第一項各款所定期間四分之一者。
    前二項之時效，自停止原因消滅之日起，與停止前已經過之
    期間，一併計算。
　108年12月31日修正後
    追訴權之時效，因起訴而停止進行。依法應停止偵查或因犯
    罪行為人逃匿而通緝者，亦同。
    前項時效之停止進行，有下列情形之一者，其停止原因視為
    消滅：
    一、諭知公訴不受理判決確定，或因程序上理由終結自訴確
        定者。
    二、審判程序依法律之規定或因被告逃匿而通緝，不能開始
        或繼續，而其期間已達第八十條第一項各款所定期間三
        分之一者。
    三、依第一項後段規定停止偵查或通緝，而其期間已達第八
        十條第一項各款所定期間三分之一者。
    前二項之時效，自停止原因消滅之日起，與停止前已經過之
    期間，一併計算。